臺灣新竹地方法院刑事判決　　　　　　　　　　　　　九十一年度交易字第二五號
　　公　訴　人　臺灣新竹地方法院檢察署檢察官
　　被　　　告　甲○○
右列被告因公共危險案件，經檢察官聲請以簡易判決處刑( 九十年度偵字第五六二八
號 )，經認不宜，改依通常程序審理，本院判決如左：
    主  文
甲○○無罪。
    理  由
一、公訴意旨略以：被告甲○○明知飲酒後駕車將因注意力減低、反應力變慢，隨時
    有致他人於死、傷之危險，且道路交通管理處罰條例定有於飲酒後呼氣之酒精濃
    度達每公升含零點二五毫克時即不得駕車之規定，仍於民國九十年九月二十三日
    凌晨零時許，於飲酒後，駕駛車牌號碼Ｋ六〡二八六五號之自用小客車，並搭載
    吳宜諭、黃巧茹、丁○○、丙○○等友人，由北往南，沿臺六十一線公路行駛，
    於凌晨二時五分許，行經新竹縣竹北市○○里○○○路南下六十九公里處時，見
    警察在前方攔車臨檢，一時心虛竟倒車逃逸，逆向行駛，經警包抄圍堵後命其停
    車受檢，測試其酒精濃度測試呼氣達每公升零點二八毫克，因認其涉有刑法第一
    百八十五條之三之公共危險罪嫌。
二、按犯罪事實應依證據認定之，無證據不得推定其犯罪事實，又不能證明被告犯罪
    者，應諭知無罪之判決，刑事訴訟法第一百五十四條、第三百零一條第一項分別
    定有明文。又認定被告有罪之事實，應憑證據，如未能發現相當之證據，或證據
    不足以證明，自不能以推測或擬制之方法，以為裁判之基礎；且認定事實所憑之
    證據，其為訴訟上之證明，須達於通常一般人均不致有懷疑，而得確信其為事實
    之程度者，始得據為有罪之認定，倘其證明尚未達到此一程度而有合理之懷疑存
    在時，尚難為有罪之認定基礎；苟積極證據不足以為不利於被告事實之認定，即
    應為有利於被告之認定，更不必有何有利之證據，最高法院三十年上字第八一六
    號、四十年臺上字第八六號、七十六年臺上字第四九八六號判例分別揭有上旨，
    可資參酌。
三、本件公訴人認被告涉有刑法第一百八十五條之三之公共危險罪嫌，係以被告事後
    經警測試其吐氣中所含酒精成分為每公升零點二八毫克之酒精濃度測定單，及被
    告以異於常人之駕車方式行駛馬路為其主要論據。訊據被告雖不否認有服用酒類
  後駕車之行為，惟堅詞否認有不能安全駕駛之情形等語。經查：
    (一)按刑法第一百八十五條之三服用酒類不能安全駕駛而駕駛之公共危險罪，係
        藉抽象危險犯之構成要件，以達嚇阻酒後駕車危害道路交通安全之立法目的
        ，再依客觀上一般人單次飲用酒精後之生理、心理變化為判斷之基準。蓋客
        觀上一般人飲酒後之生理、心理變化主要均與代謝酒精的兩種主要酵素乙醇
        去氫脢( 簡稱ＡＤＨ )及乙醛去氫脢( 簡稱ＡＬＤＨ )有關，ＡＤＨ作用乃
        將血液內之乙醇代謝為乙醛，因而決定酒精代謝之快慢，而ＡＬＤＨ則再將
        產生之乙醛進一步代謝，最後成為其他碳水化合物，而飲酒後所呈現之臉潮
        紅、頭痛、心跳加速等自主神經系統亢奮現象，主要則係與乙醛在血液中蓄
        積的程度有關。至雖ＡＬＤＨ的代謝能力會因個人體質而有所差異，惟ＡＤ
        Ｈ則個別差異不大，因此同種族間之酒精清除率相近，從而，一般而言飲用
        同量酒精後對每個人之身體影響應屬類似，故依血中酒精濃度得判定酒精對
        於人體影響之程度，當血中酒精濃度於呼氣濃度值達每公升零點二五公克時
        ，將造成飲酒者輕度協調功能降低；呼氣濃度達每公升零點五五公克時，飲
        酒者之反應較慢、感覺減低、影響駕駛；呼氣濃度達每公升零點七五公克時
        ，則其思想及個性行為均出現改變；呼氣濃度達每公升一點零公克時，飲酒
        者甚至會有步態不穩、噁心嘔吐及精神混惑不清晰等之不同程度之輕、重度
        之中毒症狀。申言之，刑法第一百八十五條之三於刑事處罰上之落實，乃參
        酌醫學文獻之研究結果為基準，再以嫌疑人遭警實施酒精濃度測試時檢測出
        之呼氣或血液中之酒精濃度值，作為積極、有力之證據予以認定，合先敘明
        。是被告於上開時日經警測試其吐氣中所含酒精成分為每公升零點二八毫克
        ，既未達呼氣酒精濃度每公升零點五五毫克足以影響駕駛之判定標準，即難
        據其經警測試吐氣中所含酒精成分為每公升零點二八毫克之酒精濃度測定單
        ，採為被告「不能安全駕駛」之判斷依據，要屬無疑。
    (二)又被告當日凌晨二時五分許為警查獲前，係駕駛車牌號碼Ｋ六〡二八六五號
        之自用小客車，搭載友人吳宜諭、黃巧茹、丁○○、丙○○自苗栗縣頭份鎮
        前往新竹找尋朋友，惟因未遇友人，乃轉往新竹南寮吃飯飲酒，並於用餐完
        畢後沿臺六十一線西濱公路行駛欲返回頭份，而因西濱公路當日集結許多自
        小客車在場飆車，員警據報即在西濱公路鳳鼻隧道南端二百公尺處攔車臨檢
        ，取締飆車，惟被告並未參與飆車行為，僅係因害怕酒後遭員警開罰單取締
        ，始未依員警指示停車受檢而急速逃逸等情，業據證人吳宜諭、黃巧茹、丁○○、丙○○證述綦詳，則被告未依員警指示停車受檢，反倒車逃逸，迴轉
        後逆向行駛，經警包抄圍堵後始停車之駕駛行為，既係因其畏懼酒後駕車，
        為警查獲將遭處罰所採取之逃逸行徑，能否逕認被告此係不能安全駕駛上開
        自用小客車之犯行，要非無疑。參之證人即當日乘坐被告所駕駛上開車輛之
        丁○○於本院審理時亦到庭結證：被告為警攔檢前，開車情形蠻順的，並沒
        有蛇行的情形等語明確，即難以被告當日遇警攔檢時之駕駛行為，採為被告
        事前已有不能安全駕駛犯行之佐證。
    (三)再證人即當日攔檢被告停車受檢之警員乙○○就被告當日駕車情形亦到庭結
        證：「( 問：被告在攔檢之前，行駛情形如何？ )答：被告是往南下的方向
        行駛，速度很快。」、「( 問：被告在你們攔檢之前，他是否有參與飆車？
         )答：我們有接獲無線電通報，說有飆車族，從新豐飆到竹北，我們在鳳鼻
        隧道南端二百公尺處攔檢，所以攔檢時，車輛都已經經過隧道。」、「( 問
        ：當天攔檢被告車輛時，他車後，有無尾隨其他車輛？ )答：有。」、「(
        問：有尾隨其他車輛，被告如何倒車？ )答：被告車後尾隨的車輛，是跟他
        開不同的車道。」、「( 問：被告沒有停車受檢前，你認為他的駕駛技術如
        何？ )答：他邊開車邊喝酒，我們還有查到一瓶蔘茸酒。」、「( 問：你於
        攔檢被告車輛之前，他的車子有無駕駛搖晃的情形？ )答：有蛇行，從內線
        道切到外線道，就差一點跟車後的大貨車擦撞。」、「( 問：被告於何處有
        蛇行的情形？ )答：．．．我們是要攔檢被告的時候，他才開始蛇行，從快
        車道切到慢車道，被告出隧道口，並無蛇行的情況。」等情綦詳，則被告當
        日於攔檢前既無駕車搖晃的情形，且係因見警員臨檢，始自快車道駛入慢車
        道，亦難認此係不能安全駕駛之駕車行為。至證人乙○○雖稱被告當日於出
        鳳鼻隧道口時闖紅燈行駛等語，惟與證人丁○○證述被告當日駕車出隧道口
        後並無闖紅燈乙節不符，觀之被告當日遭員警舉發違反道路交通管理事件通
        知單上記載違規事實既係「在道路上逆向行駛，並以危險方式駕車」及「酒
        後駕車( 濃度過量 )、擅自變更( 加裝防傾桿 )」等情，有新竹縣警察局舉
        發違反道路交通管理事件通知單二紙為憑，均未提及被告駕車有闖紅燈之違
        規行徑，此外復查無其他證據證明被告當日確有在鳳鼻隧道口闖越紅燈，違
        反交通安全規則情事，即難僅據證人乙○○所述被告確有闖紅燈之情，採為
        被告不能安全駕駛之證據資料。參之證人乙○○當日因對被告測試吐氣中所
        含酒精成分僅為每公升零點二八毫克，乃未進而對被告測試刑法第一百八十
        五條之三案件觀察紀錄表所列舉之選項，足見被告當日為警查獲時除有逆向
        行駛之行徑外，應無其他異常反應或駕駛行為甚明。
四、綜上所述，本案尚未達於通常一般人均不致有所懷疑，得確信其為真實之程度，
    而有合理性懷疑存在，本院無從形成有罪之確信。此外，本件復查無其他積極證
    據足資認定被告有公訴人所指訴之公共危險犯行，既不能證明被告犯罪，根據「
    罪證有疑，利於被告」之證據法則，依法應為被告無罪之諭知。
據上論斷，應依刑事訴訟法第三百零一條第一項，判決如主文。
本案經檢察官吳金棟到庭執行職務。
中      華      民      國    九十一    年     三       月    二十九    日
                                  臺灣新竹地方法院刑事第一庭
                                      法  官  王佳惠
右正本證明與原本無異。
如不服本判決，應於判決送達後十日內向本院提出上訴狀( 應附繕本 )，上訴於
臺灣高等法院。
                                      書記官  江靜玲
中      華      民      國    九十一    年     四       月      一      日
